【裁判字號】    95,交聲,354
【裁判日期】    950630
【裁判案由】    違反道路交通管理處罰條例聲明異議
【裁判全文】
臺灣臺北地方法院交通事件裁定        95年度交聲字第354號
    原處分機關  臺北市交通事件裁決所
    異議人即
    受處分人    甲○○
上列受處分人因違反道路交通管理處罰條例案件，對於臺北市交
通事件裁決所於中華民國九十五年三月一日所為之處分（原處分
案號：北市裁三字第裁二二－Ｚ00000000號），聲明異
議，本院裁定如下：
    主  文
原處分撤銷。
甲○○汽車行駛於高速公路而不遵管制規定者，處罰鍰新臺幣
仟元，並記違規點數壹點；又汽車駕駛人，駕駛汽車有違反道路
交通管理處罰條例之行為，經交通勤務警察制止時，拒絕停車接
受稽查而逃逸者，處罰鍰新臺幣仟元，並記違規點數壹點。
    理  由
一、按汽車行駛高速公路，應依速限標誌指示，並不得有不服從
    公路警察之指揮或稽查取締而逃逸之行為，高速公路交通管
    制規則第五條第一項前段及第九條第一項第十二款定有明文
    。又汽車行駛於高速公路，而不遵管制之規定者，處汽車駕
    駛人新臺幣（下同）三千元以上六千元以下罰鍰；再汽車駕
    駛人，駕駛汽車有違反本條例之行為，經交通勤務警察或依
    法令執行交通稽查任務人員制止時，不聽制止或拒絕停車接
    受稽查而逃逸者，除按各該條規定處罰外，處三千元以上六
    千元以下罰鍰；汽車駕駛人不服指揮稽查而逃逸，當場不能
    或不宜攔截製單舉發者，得對汽車所有人逕行舉發處罰；前
    項逕行舉發，應記明車輛牌照號碼、車型等可資辨明之資料
    ，查明汽車所有人姓名或名稱、住址後，製單舉發處罰之；
    本條例關於車輛所有人之處罰，如應歸責於車輛駕駛人者，
    處罰車輛駕駛人，道路交通管理處罰條例第三十三條第一項
    、第六十條第一項、第七條之二第一項第四款、第二項、第
    八十五條第二項分別定有明文。另汽車駕駛人，有違反道路
    交通管理處罰條例三十三條或第六十條第一項情形之一者，
    除依原條款處罰鍰外，並分別記違規點數一點，道路交通管
    理處罰條例第六十三條第一項第一款亦有規定。再查，逕行
    舉發違反道路交通管理事件，經汽車所有人依通知單之應到
    案日期前到案，並告知違規駕駛人姓名、身分證統一編號及
    住址者，處罰機關應即另行通知違規駕駛人到案依法處理，
    道路交通管理事件統一裁罰基準及處理細則第二十四條亦有
    規定。而汽車駕駛人駕駛汽車行駛於高速公路因不遵守管制
    之規定，經交通勤務警察制止時拒絕停車接受稽查逃逸而為
    警舉發者，依違反道路交通管理事件統一裁罰基準及處理細
    則第四十四條第一項及違反道路交通管理事件統一裁罰基準
    表（以下稱基準表）之規定，尚需依行為人有無在應到案日
    期前到案及實際到案日期等因素，為之決定應對行為人所處
    罰鍰之數額，是受處分人如駕駛汽車行駛於高速公路因不遵
    守管制之規定，經交通勤務警察制止時拒絕停車接受稽查逃
    逸而為警舉發，於舉發通知單上所載之應到案日期前到案聽
    候裁決，經處罰機關調查後仍認定其有上開違規行為者，依
    違反道路交通管理事件統一裁罰基準及處理細則第四十四條
    第一項及基準表之規定，應對該行為人各處以三千元（在高
    速公路上超速行駛）及三千元（不聽制止或拒絕停車接受稽
    查而逃逸）之罰鍰，並分別記違規點數一點。
二、本件異議人即受處分人（下稱受處分人）甲○○所保管使用
    之車號ＣＮ－四五一三號自用小客車於民國九十四年十二月
    二日下午十四時五十五分許，駕駛行經國道三號公路南向三
    百四十六公里限速時速一百一十公里之路段，以時速一百二
    十三公里之速度行駛，為內政部警政署國道公路警察局第八
    警察隊善化分隊以測速器（雷射測速槍）測得超速行為，經
    警攔停，竟不服指揮稽查取締，拒不停車而加速逃逸，經警
    記下車號，以該車有違反道路交通管理處罰條例第三十三條
    第一項、第六十條第一項規定掣單舉發。經將舉發單送達於
    汽車所有人後，經汽車所有人以書面表明汽車保管人姓名，
    並由汽車保管人即受處分人依通知單之應到案日期前到案，
    並向原處分機關提出申訴，經原處分機關函請舉發單位調查
    結果，仍認受處分人駕駛之車輛有前開違規事實，原處分機
    關乃依道路交通管理處罰條例第三十三條第一項、第六十條
    第一項、第八十五條第二項之規定於九十五年三月一日裁處
    異議人罰鍰一萬二千元，並依同條例第六十三條第一項第一
    款共記違規點數二點。
三、受處分人於本院調查時固不否認上揭自用小客車係由其保管
    使用之事實，惟矢口否認有何超速違規及不服取締而逃逸之
    行為，辯稱：我那天在北投春天酒店開會，一直到下午兩點
    多才離開，沒有到罰單上舉發的地點，而且ＣＮ－四五一三
    號的車子在被取締那天並沒有借給別人，我覺得很奇怪為何
    會收到罰單云云。經查：受處分人所保管使用之前開車輛於
    前揭時、地，超速行駛於高速公路之事實，業據證人即舉發
    員警張耀男、謝春喜於本院九十五年六月六日調查時，以具
    結擔保其供述之真實性，證稱：「（問張耀男：這件是否拍
    照逕行舉發？）答：不是。庭呈位置圖。警車停在南下三百
    四十六公里處，收費站是在三百四十二公里處，當天是那台
    車超速，才以現場攔查，但是他逃逸，所以當場記下號碼以
    查明車牌號碼逕行舉發。（問張耀男：這部車是何顏色？）
    答：廠牌是中華，顏色是淺綠色。（問張耀男：卷內照片是
    否你們調閱收費站的照片？）答：對，因為高速公路是封閉
    性道路，要經過交流道才能進來，所以不會無緣無故進來，
    而且照片上顯示是二點四十七分，這部車是要南下。（問張
    耀男：當時是否你一個人執勤？）答：有另一個警員謝春喜
    。（問謝春喜：是否跟張耀男一起執勤？）答：對，我們都
    有看到這部車。（問張耀男：你看到車子的牌子，是否你現
    場看得出來？）答：現場就看得出來是中華，因為當天是晴
    天，顏色也是馬上看到。因為我們當場就會看得出來。」（
    本院當日筆錄參照）。按證人張耀男、謝春喜乃為原處分機
    關所認定受處分人有前開違規行為之原證人，其到庭並在本
    院法官面前以言詞供述受處分人有前開違規事實，本院由其
    上開供述已得有受處分人確有上開違規行為之心證，且於本
    件卷存證據資料內並無任何積極證據足以證明證人上開供述
    係屬虛偽，亦無有足以令人顯信證人張耀男、謝春喜其供述
    為不可採之品性證據或前科證據存在，本院自不得僅以證人
    張耀男、謝春喜為本件開單告發受處分人之員警而全盤抹煞
    其所具有之原證人資格。受處分人甲○○雖以前詞置辯，並
    提出當日出席簽到紀錄一份為證，惟即使受處分人於當天早
    上九點開始開會前確實簽名報到，亦無法排除其先行離席而
    駕駛上開車輛行駛於高速公路而南下，且受處分人亦未能提
    出足以證明其全程參與開會直至餐會結束始離開北投地區之
    證據以供本院調查，再加上受處分人表示上揭車輛並未出借
    他人使用等情，本院對證人所供述受處分人違規之事實不致
    產生任何合理之懷疑。至於受處分人主張其車牌號碼係可能
    遭到偽造改造部分，本院衡諸社會目前偽造車牌，懸掛於其
    他車輛之張冠李戴之情形雖時有所聞，惟證人張耀男、謝春
    喜與本院調查時對於上揭車輛之車輛品牌及車身顏色均相符
    ，此有車籍資料一份在卷足稽，則卷附取締照片之車輛確為
    受處分人使用之上揭車輛應堪認定。交通警察掣單舉發違反
    道路交通管理處罰條例所列之違規事實，本質上為行政處分
    ，係公務員基於職務上之權力，依法就特定之具體事件所為
    之具公法上效果之單方面行政行為，基於公務員為公法上行
    為具有公信力之原則，該行政行為當可被推定為真正，其據
    以依法處分之事實認定亦為正確無誤。從而，受處分人前開
    所辯，尚難採信，本件事證已臻明確，受處分人之上揭違規
    行為堪以認定。
四、綜上所述，受處分人所保管車輛確有於前揭時間超速行駛於
    高速公路，經交通勤務警察制止時拒絕停車接受稽查逃逸之
    行為，自屬違反道路交通管理處罰條例第三十三條第一項及
    第六十條第一項之規定，是原處分機關依道路交通管理處罰
    條例第三十三條第一項、第六十條第一項及第六十三條第一
    項第一款、違反道路交通管理事件統一裁罰基準及處理細則
    第四十四條第一項及前揭基準表之規定裁處受處分人罰鍰六
    千元及六千元，合計罰鍰一萬二千元，就上之違規行為分別
    記違規點數一點，合計二點，固非無見，然受處分人係於舉
    發通知單上所載應到案日期前（即九十四年十二月三十一日
    ）向原處分機關提出申訴，依前揭標準表之規定，應各處罰
    鍰三千元，是原處分機關就受處分人前開二違規行為，誤認
    其逾越應到案期限三十日以上而各處以罰鍰六千元，自有未
    洽。又受處分人異議意旨否認上開違規行為，雖無可採，然
    原處分既有前揭可議之處，自屬無可維持，應由本院予以撤
    銷改判，並另就前揭違規行為，依道路交通管理處罰條例第
    三十三條第一項、第六十條第一項、第六十三條第一項第一
    款、違反道路交通管理事件統一裁罰基準及處理細則第四條
    第一項及前揭基準表之規定，合計裁處罰鍰新臺幣六仟元，
    並共記違規點數二點。
五、據上論斷，應依道路交通案件處理辦法第二十條前段，裁定
    如主文。
中    華    民    國    95    年     6    月    30    日
                  交通法庭法  官  葉珊谷
以上正本證明與原本無異。
如不服本裁定，應於送達後5日內，向本院提出抗告狀。
                          書記官  顏淑華
中    華    民    國    95    年     6    月    30    日


司法院資訊處製作；財團法人民間司法改革基金會備份。
